【裁判字號】    97,交抗,93
【裁判日期】    970512
【裁判案由】    違反道路交通管理處罰條例
【裁判全文】
臺灣高等法院交通事件裁定              97年度交抗字第93號
抗  告  人
即受處分人  甲○○
上列抗告人因違反道路交通管理處罰條例案件，不服台灣台北地
方法院，中華民國九十六年十二月二十一日所為裁定（九十六年
度交聲字第一三四七號），提起抗告，本院裁定如下：
    主  文
抗告駁回。
    理  由
一、抗告意旨略以：「…警用機車車速快，不可能遲至長安東路
    停等紅燈時才攔下，且警員楊宗融庭呈Ａ４手繪圖之相對位
    置，可證明抗告人、聲請人（即受處分人甲○○）（速度）
    非常之慢…騎向右側至『待轉口』，則『危險且逆向』，故
    只好用腳遷機車，等於『走路遷機車』方式處理，此與『逕
    自騎（機）車左轉之違規騎車不同』，例如單行道口以腳遷
    機車至巷口，並非『單行道逆向行駛』，機車引擎在動，遷
    機車才不會太重太吃力，且『遷機車』與『騎機車』不同，
    雙腳在地或落地，並非『騎乘機車』…楊宗融庭稱抗告人違
    法騎乘三線車道之內側快車道，亦遭抗告人當庭異議，由此
    ，警察之公信力？警察之品性，法官應最清楚，原審法官卻
    認為其可信，豈不怪哉？」等語，提起抗告。
二、按道路交通管理處罰條例所稱之汽車，依該條例第三條第八
    款規定，包括機器腳踏車在內；又按汽車駕駛人轉彎時不依
    標誌、標線、號誌指示者，處新台幣（下同）六百元以上一
    千八百元以下罰鍰，並應記違規點數一點，同條例第四十八
    條第一項第二款、第六十三條第一項第一款規定甚明。
三、經查：
  (一)抗告人即受處分人甲○○於民國九十六年八月一日下午四時
    四十五分許，騎乘車牌號碼ＡＴＶ─二八五號重型機車，沿
    台北市○○○路○段由南向北行駛，行經長安東路、新生北
    路一段口時，為騎駛巡邏警用機車經過之台北市政府警察局
    交通警察大隊執法組警員楊宗融攔停，以受處分人違反禁止
    左轉標誌之規定，逕自由南向西方向違規左轉長安東路行駛
    ，違反道路交通管理處罰條例第四十八條第一項第二款規定
    ，予以填製舉發違反道路交通管理事件通知單，舉發「違反
    禁止左轉標誌左轉」違規，並交由受處分人當場簽名收受，
    受處分人於應到案日期（即九十六年八月十六日）前之九十
    六年八月三日申訴，經舉發機關即台北市政府警察局交通警
    察大隊調查結果，仍認受處分人違規情形明確，原處分機關
    於九十六年十月二十三日製發北市裁二字第裁二二─Ａ○○
    ＷＬ三○三四號違反道路交通管理事件裁決書裁罰受處分人
    罰鍰六百元，並記違規點數一點。此有台北市政府警察局北
    市警交大字第Ａ○○ＷＬ三○三四號舉發違反道路交通管理
    事件通知單、台北市政府警察局交通警察大隊九十六年八月
    十五日北市警交大執字第○九六三三八五六七○○號書函、
    台北市交通事件裁決所北市裁二字第裁二二－Ａ○○ＷＬ三
    ○三四號裁決書（原審卷第七頁、第八頁、第十頁、第十一
    頁）在卷可稽。
  (二)雖然，受處分人否認上述交通違規行為，而於聲明異議狀、
    原審訊問及抗告狀表示：「…Ｅ點直行至Ｓ點（停車）…用
    腳遷機車由Ｓ點至Ｇ點（只三米遠，合法）…如行人走路一
    樣合法，且理由正當，非直接由點左轉至Ｇ點之違規左轉行
    為…」（聲明異議狀，原審卷第三頁）、「…到該處是以腳
    牽機車，因我到該路口之後，發現沒有迴轉道，我腳就停下
    來，以手牽機車，屁股坐上座墊，腳在地上，就用腳慢慢的
    撥，前進約一公尺…停等區地方到前面的路口有一百多米，
    所以我沒有看到遠方路口的標誌，又因為該處沒有待轉區，
    我才以腳牽車…」（九十六年十一月二十九日原審訊問筆錄
    ，原審卷第十六頁反面、第十七頁）、「…此路口無從紅綠
    燈至紅綠燈迴轉道，大約八十米至一百米或一百米至一百二
    十米，太遠…發現時，除了停機車『用腳遷機車』（即視同
    行人用腳走路），以規避『機車違規左轉』外，沒法補救．
    用腳遷機車，並不違法，雙腳在地上走之『腳遷機車』，並
    非直接騎機車違規左轉，且該路口無白色待轉方塊，由Ｓ停
    車點返向至無『白色待轉方塊』，非但危險且逆向…（補充
    庭訊及補充理由書狀，原審卷第二十九頁）、「…在地上走
    之用腳遷機車，等於『走路遷機車』方式處理，此與『逕自
    騎（機）車左轉之違規騎車不同』，例如單行道口以腳遷機
    車至巷口，並非『單行道逆向行駛』，機車引擎在動，遷機
    車才不會太重太吃力，且『遷機車』與『騎機車』不同，雙
    腳在地或落地，並非『騎乘機車』…」（抗告狀）等語。
  (三)然而，受處分人於九十六年八月一日下午四時四十五分許，
    騎乘車牌號碼ＡＴＶ─二八五號重型機車，沿台北市○○○
    路○段由南向北行駛，行經台北市○○○路、新生北路一段
    交岔路口時，違反禁止左轉標誌之規定，逕自由南向西方向
    違規左轉長安東路行駛之事實，已據證人即開單告發之台北
    市政府警察局交通警察大隊執法組警員楊宗融於九十六年十
    一月二十九日原審調查時證述：「…九十六年八月一日下午
    四時四十五分，我騎重型機車下新生高架橋的長安東路匝道
    ，當時下橋時，直行的新生北路是紅燈，我準備要停等時燈
    號轉換為綠燈，直行時見到隔壁本來在機車停等區停等紅燈
    的一輛重型機車，從機車停等區切入最內側的車道，由南往
    北行駛，行駛到接近長安東路口的柵欄…就左轉過去，騎士
    的腳是放下來沒錯，但屁股還是坐在椅墊上，引擎有發動。
    當時他已經左轉到長安東路在停等紅燈時，我才將他攔停。
    我將他攔停時，告知新生北及長安東路有設定禁止左轉號誌
    ，而且機車有待轉區域，就依照規定開單，但駕駛人說他是
    用腳牽車…路口有設置禁止左轉號誌，且該處有機車左轉標
    誌，標誌都非常清楚…」（原審卷第十六頁反面、第十七頁
    ）等語甚詳，並當庭提出現場圖及現場照片十三紙（原審卷
    第二十一頁至第二十六頁）為證。依現場照片所示，台北市
    ○○○路一段由南往北車道為三線道，近長安東路口之右側
    路旁，設置機車往長安東路需二段式左轉之標誌，路口則有
    機車停等區○○路口及交岔路口東北端所設置之紅綠燈號誌
    旁，均同時設置上午七時至晚上十時，車輛（大客車除外）
    禁止左轉標誌，可知新生北路一段與長安東路口，於上午七
    時至晚上十時，除大客車外，所有車輛禁止由新生北路一段
    左轉長安東路。本件受處分人於九十六年八月一日下午四時
    四十五分許，騎乘車牌號碼ＡＴＶ─二八五號重型機車，沿
    台北市○○○路○段，由南往北駛近長安東路口，於注意路
    口號誌變化時，可清楚看見該禁止左轉標誌至明，自應確實
    遵，以維道路交通安全，惟受處分人竟由機車停等區之最左
    側通過路口，往西北斜切騎駛至該路口之西北端後，以雙腳
    著地向前撥動方式，將引擎未熄火之機車向左轉進長安東路
    往西前進三公尺，此已據受處分人供承在卷，顯然受處分人
    已清楚看見路口設置之禁止左轉標誌，企圖以此規避標誌管
    制及取締，惟ＡＴＶ─二八五號重型機車始終由受處分人騎
    乘控制前進，仍為駕駛行為，是其上開行為，為騎乘機車左
    轉，自屬違反止左轉標誌左轉之交通違規。
四、原審法院認受處分人確有於前揭時、地，騎乘ＡＴＶ─二八
    五號重型機車，行經新生北路一段與長安東路口時，違反路
    口設置之禁止左轉標誌，左轉長安東路之交通違規行為，原
    處分機關，依道路交通管理處罰條例第四十八條第一項第二
    款、第六十三條第一項第一款（第一項第一款漏載）規定，
    裁罰受處分人六百元，並記違規點數一點，洵屬有據，核無
    違法或不當之處，因而駁回受處分人之異議聲明，原裁定認
    事用法並無不合。受處分人抗告意旨仍執前詞，否認違規，
    指摘原裁定不當為無理由，應予駁回。
五、據上論結，應依道路交通管理處罰條例第八十九條、道路交
    通案件處理辦法第二十六條、刑事訴訟法第四百十二條，裁
    定如主文。
中    華    民    國    97    年    5     月    12    日
                  刑事第十三庭  審判長法  官  曾德水
                                      法  官  梁耀鑌
                                      法  官  林婷立
以上正本證明與原本無異。
不得再抗告。
                                      書記官  王增華
中    華    民    國    97    年    5     月    13    日


司法院資訊處製作；財團法人民間司法改革基金會備份。
